【裁判字號】    95,交聲,1539
【裁判日期】    951026
【裁判案由】    交管條例聲異
【裁判全文】
臺灣板橋地方法院刑事裁定            95年度交聲字第1539號
原處分機關  交通部公路總局臺北區監理所
異  議  人
即受處分人  甲○○
上列異議人即受處分人因違反道路交通管理處罰條例案件，對於
交通部公路總局臺北區監理所中華民國95年8月31日所為北監營
裁字裁40-ZFB026323號之裁決處分（原舉發案號：內政部警政署
國道公路警察局公警局交字第ZFB026323 號）聲明異議，本院裁
定如下：
    主  文
原處分撤銷。
甲○○駕車行經有燈光號誌管制之交岔路口闖紅燈，處罰鍰新臺
幣貳仟柒佰元，並記違規點數參點。
    理  由
一、原處分機關處分意旨略以：異議人即受處分人甲○○於民國
    （下同）95年2 月5 日下午14時11分駕駛車牌號碼111-NT號
    營業小客車，行經國道三號北上大溪匝道時，經國道公路警
    察局第六警察隊龍潭分隊舉發異議人「駕車行經有燈光號誌
    管制之交岔路口闖紅燈」違規，並以公警局交字第ZFB02632
    3 號舉發違反道路交通管理事件通知單（下稱舉發通知單）
    逕行舉發，嗣因異議人未於應到案日期繳納罰鍰，原處分機
    關即移送原處分機關，原處分機關即依道路交通管理處罰條
    例第53條第1 項處罰，裁處異議人即受處分人罰鍰新臺幣（
    下同）5400元，並依同條例第63條第1 項記違規點數3 點，
    罰鍰限於95年9 月30日前繳納，並註明上開罰鍰逾期不繳納
    之處分。
二、異議意旨略以：到案日期之前罰單通知書（異議人實指舉發
    通知書）未收到，95年9 月6 日才寄通知書到我家（異議人
    實指裁決書），為此聲明異議，求予撤銷原處分等語。
三、按處理違反道路交通管理事件，有關文書送達之程序，依行
    政程序法之規定；送達，有不能向應受送達人之住居所、事
    務所、營業所或就業處所為之者，或有於應送達處所不獲會
    晤應受送達人時，不能將文書付與有辨別事理能力之同居人
    、受僱人或應送達處所之接收郵件人員之情形者，得將文書
    寄存送達地之地方自治或警察機關，並作送達通知書2 份，
    1 份黏貼於應受送達人住居所、事務所、營業所或其就業處
    所門首，另1 份交由鄰居轉交或置於該送達處所信箱或其他
    適當位置，以為送達。而由郵政機關為送達者，得將文書寄
    存於送達地之郵政機關。寄存機關自收受寄存文書之日起，
    應保存3 個月，此於違反道路交通管理事件統一裁罰基準及
    處理細則第5 條、行政程序法第74條分別定有明文。次按本
    件受處分人行為後，道路交通管理處罰條例先後於94年12月
    14日（僅修正第68條，故不予計為新法修正比較對象）、94
    年12月28日修正公布，而94年12月28日修正公布條文部分，
    依95年6 月23日行政院院臺交字第0950087685號令發布，部
    分修正條文於95年7 月1 日施行；部分修正條文於96年1 月
    1 日施行。觀諸94年12月28日修正公布施行前之道路交通管
    理處罰條例第53條規定：「汽車駕駛人，行經有燈光號誌管
    制之交岔路口闖紅燈，處新臺幣1800元以上5400元以下之罰
    鍰」；修正後同條規定，關於前揭裁罰要件暨罰鍰標準均未
    修正，僅將前述條文移列為同條第1 項，另增列第2 項為「
    前項紅燈右轉行為者，處新臺幣600 元以上1800元以下罰鍰
    。」。再者，依修正前之道路交通管理處罰條例第63條第1
    項第3 款規定，有同條例第53條之違規行為者，除依原條款
    處罰鍰外，並予記違規點數3 點；至94年12月28日修正，並
    於95年7 月1 日公布施行之第63條第1 項第3 款規定，對於
    『有前揭同條例第53條之行為，除依原條款處罰鍰，並記違
    規點數3 點』之規定，亦未予修正。因此，經以新、舊法比
    較結果，94年12月28日修正公布，並於95年7 月1 日施行之
    道路交通管理處罰條例規定，並未有更不利於行為人之情形
    ，故本件應適用修正後，即94年12月28日修正，並於95年7
    月1日公布施行之道路交通管理處罰條例規定處理，合先敘
    明。
四、查本件異議人即受處分人甲○○於95年2 月5 日下午14時11
    分駕駛車牌號碼111-NT號營業小客車，行經國道三號北上大
    溪匝道時，因「駕車行經有燈光號誌管制之交岔路口闖紅燈
    」之違規，為警拍照存證後逕行掣單舉發一節，有卷附舉發
    通知單1 紙、舉證照片2 幀等可稽，亦為異議人所不爭執。
    次查，本件原舉發機關於95年3 月2 日以公警局交字第ZFB0
    26323號所掣發之舉發通知單，其送達程序係以異議人之車
    籍地址即「臺北縣土城市○○里○○路75巷5 號2 樓」為應
    送達處所，此有車號查詢汽車籍資料1 紙附卷可稽，而郵政
    機關人員送達於上址時，因不獲會晤應受送達人本人，又無
    得受領文書之同居人、受僱人或應送達處所之接收郵件人員
    等代收人代為收受，因招領逾期，由郵政機關退回原舉發機
    關後，嗣原舉發機關將前開舉發通知單交由郵政機關為寄存
    送達，郵局投遞人員乃於95年6 月1 日以寄存送達方式為送
    達，並將送達之上開舉發通知單寄存於板橋29支郵局招領以
    為送達等情，有國道公路警察局送達證書影本1 紙附卷可稽
    。而上開送達地址「臺北縣土城市○○里○○路75巷5號2樓
    」，確為送達時異議人甲○○之戶籍地址，亦有戶役政連結
    作業系統之個人基本資料查詢結果表1 紙在卷可憑，可徵上
    開舉發通知單確於95年6 月1 日合法送達於異議人，固無疑
    義。
五、另原處分機關以：本件受處分人逾期未到案陳述不服舉發或
    繳納罰鍰，依違反法條暨道路交通管理事件統一裁罰基準及
    處理細則第44條第1 項等規定，裁處異議人罰鍰5400元，並
    記違規點數3 點等為其裁罰意旨，惟查：本件舉發通知單記
    載受處分人應到案日期為『94年4 月1 日前』，應到案處所
    係臺北區監理所，然上開舉發通知單係遲於95年6 月1 日完
    成郵政機關寄存送達程序，同日始生合法送達效力，異議人
    顯然無法於本件舉發通知單上所載應到案日期，前往應到案
    處所陳述不服舉發意見或繳納罰鍰，實難要求異議人於法定
    期限內提出申訴，原處分機關未詳予查明，遽對異議人逕行
    裁處最高額之罰鍰，於法尚有未合。故而，本件送達舉發通
    知單之過程既有可議，以致異議人喪失於收受該通知單後15
    日內自動依最低額繳納罰鍰之利益，原處分容有未洽，應予
    撤銷；而異議人確有於前揭時間及地點違規闖紅燈之事實，
    業如前述，爰依道路交通管理處罰條例第53條第1 項、第63
    條第1 項第3 款、違反道路交通管理事件統一裁罰基準及處
    理細則暨違反道路交通管理事件統一裁罰基準表之規定，裁
    處罰鍰2700元，並記違規點數3 點，以期適法。
據上論斷，應依道路交通案件處理辦法第20條，裁定如主文。
中    華    民    國    95    年    10    月    26    日
                      交通法庭  法  官  吳幸娥
以上正本證明與原本無異
如不服本裁定應於送達後5日內向本院提出抗告狀
                                書記官  洪惠玲
中    華    民    國    95    年    10    月    26    日


司法院資訊處製作；財團法人民間司法改革基金會備份。
